【裁判字號】    92,上,445
【裁判日期】    921104
【裁判案由】    損害賠償
【裁判全文】
臺灣高等法院民事判決                              九十二年度上字第四四五號
    上  訴  人  乙○○
    訴訟代理人  顏火炎律師
    被  上訴人  甲○○
    訴訟代理人  陳立信
右當事人間請求損害賠償事件，上訴人對於中華民國九十二年三月二十六日臺灣士林
地方法院九十一年度重訴字第一五八號第一審判決提起上訴，本院於中華民國九十二
年十月二十一日言詞辯論終結，判決如左：
    主      文
上訴駁回。
第二審訴訟費用由上訴人負擔。
    事實及理由
一、上訴人上訴聲明原僅就起訴金額中二百萬元本息範圍內上訴，嗣於言詞辯論時擴
    張上訴聲明至二百一十萬元本息，因金額未逾其起訴範圍，核屬擴張上訴聲明，
    毋庸經被上訴人同意，應予准許，合先敘明。
二、上訴人主張：被上訴人於民國（下同）八十八年八月二日九時五十分許，駕駛車
    號ＣＳ─四二八九號自用小客車，行經台北市○○○道與明水路交叉路口時，因
    超速行駛，並違反號誌管制，與上訴人所駕駛車號ＢＭ─四七八九號自小客車發
    生碰撞，致上訴人受有第四、五腰脊椎柱滑脫之傷害，被上訴人應賠償醫藥費、
    減少勞動能力之損失、將來醫藥費之損失及精神慰撫金等損害。爰本於侵權行為
    之法律關係，求為命被上訴人給付上訴人新台幣（下同）五百三十八萬六千零五
    十三元，及自起訴狀繕本送達翌日起至清償日止按週年利率百分之五計算利息之
    判決。（原判決駁回上訴人之訴。上訴人就其中二百萬元本息範圍內上訴，嗣再
    擴張上訴聲明至二百一十萬元本息。）上訴聲明：(一)原判決關於駁回上訴人後開
    第二項之訴及該部分假執行之聲請部分廢棄。(二)被上訴人應給付上訴人二百一十
    萬，及自起訴狀繕本送達翌日起至清償日止，按週年利率百分之五計算之利息。
    (三)願供擔保請准為假執行之宣告。
三、被上訴人則以：刑事判決所認定之事實，於民事訴訟並無拘束力，鈞院仍應自行
    調查取捨。被上訴人於系爭交通事故並無責任，上訴人所主張之傷害與系爭事故
    並無因果關係，依據鈞院囑託國立台灣大學醫學院附設醫院第二次鑑定報告（下
    稱台大醫院第二次鑑定報告）可知，上訴人所謂之傷非外力撞擊可生，純屬退化
    或先天所致，上訴人所提台北市立陽明醫院之爭議性診斷書所載上訴人因車禍背
    痛，實係上訴人自行到台北市立陽明醫院掛急診所自稱，僅具形式證據力，不具
    實質證據力，故上訴人之請求賠償無理由等語，資為抗辯。答辯聲明(一)上訴駁回
    。(二)第一、二審訴訟費用由上訴人負擔。(三)如受不利判決願提供擔保請准宣告免
    為假執行。
四、上訴人主張被上訴人於八十八年八月二日九時五十分許，駕駛車號ＣＳ─四二八
    九號自用小客車，行經台北市○○○道與明水路交叉路口時，因超速行駛，並違
    反號誌管制，與上訴人所駕駛車號ＢＭ─四七八九號自小客車發生碰撞之事實，
    業據提出原法院刑事判決影本、原法院民事判決、照片、診斷證明書影本等為證
    ，被上訴人對於上揭時地駕車與上訴人所駕駛小客車發生碰撞之事實又不爭執，
    且經查閱本院八十九年度交易字第二五九號刑事卷宗，被上訴人於肇事後自承本
    件車禍發生時其行車速度為時速七十公里等語，有交通事故談話紀錄表影本可稽
    ，又依道路交通調查報告表現場圖所示，被上訴人所駕駛汽車在碰撞前後共在肇
    事現場留有二十點六公尺之煞車痕，經對照偵查內之汽車煞車距離、行車速度及
    道路摩擦係數對照表，足證被上訴人當時車速確已達時速六十公里以上，依道路
    交通安全規則第九十三條第一項第一款、第九十四條第三項之規定，在市區道路
    ，行車速度不得超過四十公里，且駕駛人應注意車前狀況，並隨時採取必要之安
    全措施，被上訴人未注意於此，致碰撞上訴人所駕駛之汽車，上訴人應負過失責
    任甚明。是被上訴人辯稱：於肇事並無責任云云，即無可採。
五、惟按損害賠償之債，以有損害之發生及有責原因之事實，並二者之間，有相當因
    果關係為成立要件，故上訴人所主張損害賠償之債，如不合於此項成立要件者，
    即難謂有損害賠償請求權存在，最高法院四十八年台上字第四八一號著有判例可
    稽。又所謂相當因果關係，係指依經驗法則，綜合行為當時所存在之一切事實，
    為客觀之事後審查，認為在一般情形上，有此環境，有此行為之同一條件，均發
    生同一之結果者，則該條件即為發生結果之相當條件，行為與結果即有相當之因
    果關係。反之，若在一般情形上，有此同一條件存在，依客觀之審查，認為不必
    皆發生此結果者，則該條件與結果並不相當，不過為偶然之事實而已，其行為與
    結果間即無相當因果關係。經查：
(一)、刑事訴訟所調查之證據，及刑事訴訟判決所認定之事實，非當然有拘束民事訴
      訟之效力。民事法院就當事人所主張之事實及其所聲明之證據，仍應自行調查
      斟酌，決定取捨。（民事訴訟法第二二二條、最高法院三十八年穗字第八七號
      判例參照）。被上訴人駕車過失碰撞上訴人車，致上訴人受有第四、五腰脊椎
      柱滑脫傷害之事實，固經刑事判決認定被上訴人成立過失傷害罪，惟依上開判
      例所示，該事實非當然有拘束本件民事訴訟之效力。被上訴人駕車過失碰撞上
      訴人之車，與上訴人受有第四、五腰椎脊柱滑脫之傷害，其間有如何之相當因
      果關係，依法上訴人負有舉證責任，上訴人並未舉證以實其說，自難僅憑刑事
      判決即認被上訴人應負損害賠償責任。
(二)、上訴人主張被上訴人駕車過失撞傷上訴人之身體，致上訴人受有第四、五腰脊
      椎柱滑脫之傷害，雖據提出醫藥費收據及診斷證明書為證，然查本件車禍發生
      於於八十八年八月二日，陽明醫院於八十八年十二月二十一日開立之診斷證明
      書「醫囑」項下記載「病患於八十八年八月二日因車禍背痛至急診治療」，並
      非該院急診醫師檢查之結果，係出自上訴人自稱，有被上訴人提出之陽明醫院
      八十八年八月二日上訴人急診病歷「chief  complaint（主述）」項下之記載
      可稽，而「診斷」項下記載「第四、五腰椎脊柱滑脫」，因急診病歷無此記載
      ，可見上訴人受有第四、五腰椎脊柱滑脫之傷害，應係醫師於八十八年十二月
      二十一日當日診斷所見之結果（見本院所調閱之病歷表前後對照，本院卷第四
      四及四八頁），上訴人於事故後四個月始診斷出第四、五腰脊椎柱滑脫之傷害
      ，則此傷害與上開車禍是否有相當因果關係，即有疑義。上訴人雖主張其間曾
      至中醫診所治療，然為被上訴人所爭執，上訴人亦未提出中醫診所之診療單據
      ，自難信為真實。
(三)、況上訴人之腰椎脊柱滑脫之傷害，病情或因腰骨退化性脊椎炎及未明示之遺傳
      性及特發性之稍神經疾病所致，皆有可能，目前大家都同意的是，外傷並非腰
      椎間板退化或突出的原因，有被上訴人提出之陳博光所撰「下背痛與坐骨神經
      痛」、黃介宏工醫師所撰「腰椎滑脫症」、陳進興醫師所撰「下背痛的診斷與
      治療」等專文附卷可參，(見原審卷第一六九至一七九頁)未見上訴人爭執。足
      見上訴人之病情，醫學界已公認非外傷所造成。
(四)、本院為求慎重，於調閱上訴人之病歷表及於急診、門診所照ｘ光之影像醫學專
      科醫師所製作之報告及核磁共振掃瞄片後，囑託國立臺灣大學醫學院附設醫院
      鑑定結果，該院於九十二年八月二十八日以（九十二）校附醫秘字00000
      00000一號函謂：「(一)依照台北市立陽明醫院放射科之檢查報告，黃女士
      於八十八年八月二日急診所照的ｘ光發現第四、五腰椎之脊椎滑脫症。(二)由黃
      四張），經判讀結果為第四、五腰椎之第一度退行性脊椎滑脫症，其兩側脊椎
      骨關節明顯退化肥厚，並無椎弓解離或骨折之情形，退行性脊椎滑脫症乃慢性
      脊椎病變的結果，與車禍外傷所致之脊椎滑脫症明顯不同，惟仍無法據此推估
      是否與先前車禍所造成之傷害有關。」（見本院卷第一三三、一三四頁），足
      見上訴人第四、五腰椎之脊椎滑脫症屬於退化性脊椎滑脫症，乃慢性脊椎病變
      之結果，與車禍外傷所致之脊椎滑脫症明顯不同。
(五)、退一步言之，縱認上開鑑定結果，「仍無法推估是否與先前車禍所造成之傷害
      有關」，惟按當事人主張有利於己之事實，就其事實有舉證之責任，民事訴訟
      法第二百七十七條第一項定有明文。又民事訴訟如係由原告主張權利者，應先
      由原告負舉證之責，若原告先不能舉證，以證實自己主張之事實為真實，則被
      告就其抗辯事實即令不能舉證，或其所舉證據尚有疵累，亦應駁回原告之請求
      ，最高法院十七年上字第九一七號亦著有判例可稽。本件上訴人既應負舉證責
      任，則經鑑定結果，仍無法證明上訴人所受傷害先前車禍有關，準此，上訴人
      所舉之證據尚不足以證明其第四、五腰脊椎柱滑脫傷害之發生，與被上訴人過
      失侵權行為間，有相當之因果關係，核與損害賠償之債之成立要件不合，即難
      謂有損害賠償請求權存在。
六、綜上所述，上訴人既不能舉證證明被上訴人行為與損害間有相當因果關係，即難
    謂有侵權行為之損害賠償請求權存在。從而上訴人依據侵權行為法則，請求被上
    訴人給付二百一十萬元，及自起訴狀繕本送達翌日起至清償日止，按週年利率百
    分之五計算之利息，即屬無據，應予駁回。又上訴人之訴既經駁回，其假執行之
    聲請即已失所依據，應併予駁回。原審為上訴人敗訴之判決，及駁回其假執行之
    聲請，核無不合。上訴意旨指摘原判決不當，求予廢棄改判，為無理由，應予駁
    回。
七、本件事證已臻明確，兩造其餘之攻擊防禦方法及所提之證據，經審酌後認均無礙
    判決之結果，爰不予一一論述，附此敘明。
八、據上論結，本件上訴為無理由，爰判決如主文。
中      華      民      國    九十二    年     十一     月      四      日
                                民事第十庭
                                    審判長法  官  林  敬  修
                                          法  官  劉  勝  吉
                                          法  官  藍  文  祥
右正本係照原本作成。
如不服本判決，應於收受送達後二十日內向本院提出上訴書狀，其未表明上訴理由者
，應於提出上訴後二十日內向本院補提理由書狀（均須按他造當事人之人數附繕本）
上訴時應提出委任律師或具有律師資格之人之委任狀；委任有律師資格者，另應附具
律師資格證書及釋明委任人與受任人有民事訴訟法第四百六十六條之一第一項但書或
第二項（詳附註）所定關係之釋明文書影本。
中      華      民      國    九十二    年     十一     月      六      日
                                          書記官  顧 倪 淑貞
附註：
民事訴訟法第四百六十六條之一（第一項、第二項）：
對於第二審判決上訴，上訴人應委任律師為訴訟代理人。但上訴人或其他法定代理人
具有律師資格者，不在此限。
上訴人之配偶、三親等內之血親、二親等內之姻親，或上訴人為法人、中央或地方機
關時，其所屬專任人員具有律師資格並經法院認為適當者，亦得為第三審訴訟代理人
。


司法院資訊處製作；財團法人民間司法改革基金會備份。
